【裁判字號】    98,交簡上,347
【裁判日期】    990303
【裁判案由】    過失傷害
【裁判全文】
臺灣桃園地方法院刑事判決           98年度交簡上字第347號
上  訴  人
即  被  告  甲○○
上列上訴人即被告因過失傷害案件，不服本院刑事庭98年度桃交
簡字第792 號，民國98年10月20日第一審刑事簡易判決（聲請簡
易判決處刑案號：97年度偵字第10814 號），提起上訴，本院合
議庭為第二審判決如下：
    主  文
原判決撤銷。
甲○○因過失傷害人，處有期徒刑貳月，如易科罰金，以新臺幣
壹仟元折算壹日。
    事  實
一、甲○○於民國97年3 月7 日上午某時許，駕駛車牌號碼5799
    -KT 號自用小客車，沿桃園縣龜山鄉○○路由臺北往桃園方
    向之外側車道行駛，於同日上午10時20分許，行經桃園縣龜
    山鄉○○路1004號前，原應注意在劃有分向限制槽化線之路
    段，禁止車輛跨越行駛，並不得迴轉，而當時天候晴、日間
    自然光線、路面無缺陷、無障礙物、視距良好，依其智識、
    能力又無不能注意之情事，甲○○竟因欲違規左迴轉，自外
    側車道駛入內側車道後，未注意看清同向左後方適有乙○○
    騎乘車牌號碼907-BJL 號重型機車附載丙○○直駛而來，即
    貿然駛入內側車道後左迴轉，而乙○○亦違規行駛內側車道
    ，並疏未注意車前甲○○欲左迴轉之動線，致2 車均避煞不
    及，甲○○駕駛之前開自用小客車左前車門直接與乙○○騎
    乘之前述機車車頭發生撞擊，乙○○、丙○○人車倒地，致
    乙○○受有右股骨幹開放性骨折，併骨缺損及神經受傷，丙○○則受有右手挫傷與擦傷，右小腿與右踝擦傷與挫傷等傷
    害。甲○○於肇事後，在未被有偵查犯罪職權之機關或公務
    員發覺其為犯人前，即主動向到場處理警員表明為肇事者，
    進而接受裁判。
二、案經乙○○、丙○○訴由桃園縣政府警察局龜山分局報告臺
    灣桃園地方法院檢察署檢察官偵查後聲請簡易判決處刑。
    理  由
一、證據能力方面：本案所引用之供述及非供述證據，經本院依
    法踐行調查證據程序，檢察官、被告均不爭執各該證據之證
    據能力，且亦查無依法應排除其證據能力之情形，是後述所
    引用證據之證據能力均無疑義，先予敘明。
二、訊據被告固坦承駕駛汽車於上揭時、地，與告訴人乙○○騎
    乘之機車發生碰撞，致告訴人乙○○、丙○○受有前開傷勢
    之事實，惟矢口否認其駕駛行為有何過失，辯稱：伊很遵守
    交通規則，係乙○○超速違規行駛於內側車道，致伊閃避不
    可能才發生碰撞云云。經查：
（一）本件被告與告訴人乙○○於前揭時、地發生車禍等情，業
      據被告自承在卷，並有道路交通事故現場圖、道路交通事
      故調查報告表(一)、(二)各1 份，及道路交通事故照片、2 車
      車損照片等在卷可稽（見臺灣桃園地方法院檢察署97年度
      偵字第10814 號卷第11-16 頁），且告訴人乙○○、丙○○確因本件車禍分別受有前述傷害，此有行政院國軍退除
      役官兵輔導委員會桃園榮民醫院診斷證明書影本2 紙附卷
      為憑（參同前偵卷第20-21 頁），上開事實，自堪認定。
（二）按汽車在劃有分向限制線之路段，不得迴車。又汽車迴車
      前，應暫停並顯示左轉燈光或手勢，看清無來往車輛，並
      注意行人通過，始得迴轉。道路交通安全規則第106 條第
      2 、5 款定有明文。又分向限制線，用以劃分路面成雙向
      車道，禁止車輛跨越行駛，並不得迴轉；又槽化線，用以
      引導車輛駕駛人循指示之路線行駛，並禁止跨越。道路交
      通標誌標線號誌設置規則第165 條第1 項、第171 條第1
      項亦有明文。
  １、關於本案發生車禍之經過，被告於警詢時供稱：肇事前伊
      行駛於萬壽路由臺北往桃園方向之外側車道，至該肇事地
      點欲迴轉時，對方自伊後方直行而來，就不慎與伊撞上。
      伊從後視鏡沒有看到對方車子，是碰撞到才知道，伊車輛
      的撞擊位置為左前車門，對方撞擊部位為車頭，碰撞後對
      方車輛沒有移動，伊怕妨礙交通才將車子移到路旁云云（
      參見同前偵卷第4-5 頁），於偵查中則供陳：伊當時是沿
      萬壽路往桃園方向走，伊是在外側第二車道準備要迴轉，
      當時伊有看後照鏡確定後方沒有來車，才駛至內側車道，
      再確定後方沒有來車後才迴轉，沒想到告訴人騎的機車違
      規行駛內側車道，才撞到伊車輛的左前門云云（見同前偵
      卷第40頁）；證人即肇事時乘坐被告車輛之余江向在偵查
      中亦結證稱：當時被告開車載伊從外側車道慢慢轉到內側
      車道準備左轉，突然與後面一台機車碰撞等語（參同前偵
      卷第39頁）。另證人即告訴人乙○○則於警詢時證稱：肇
      事前伊行駛萬壽路由臺北往桃園方向直行，車速50公里左
      右，對方也是同向行駛於萬壽路，對方至該肇事地點欲迴
      轉時，雙方發生碰撞，伊第一次看見對方距離約5-10公尺
      ，看見時就立即煞車，但還是來不及就撞上了，第一次撞
      擊部位是伊的機車車頭及對方之左前方車門等語（見同前
      偵卷第7-8 頁）；證人即告訴人丙○○亦證述：當時至肇
      事地點時，發現對方駕車正由伊等前方欲迴轉，雙方就發
      生碰撞等情（見同前偵卷第9 頁）。查依卷附現場照片所
      示，本件肇事路段乃劃有分向限制槽化線之路段，故依前
      開規定，該路段自禁止車輛跨越行駛，並不得迴轉甚明。
      職是，綜合被告之供述及證人余江向、乙○○、丙○○之
      證述，佐以卷附道路交通事故現場照片、車損照片等可知
      ，被告於發生車禍事故前，原係行駛在外側車道，為了迴
      轉始先駛入內側車道，並在禁止迴轉之路段左迴轉時，與
      同向自後方駛至之證人乙○○所騎乘機車發生碰撞，衡以
      肇事路段既禁止迴轉，被告自應遵守上開交通規則，然被
      告不惟違反該禁止迴轉之交通規則，復在迴轉時疏未注意
      、看清同向證人乙○○直行而來之動線，及時採取必要之
      避險措施，且依當時天候晴、日間自然光線、路面無缺陷
      、無障礙物、視距良好，依其智識、能力又無不能注意之
      情事，其對本件事故之發生自有過失甚明。
  ２、被告固辯稱：肇事路段內側車道禁行機車，且限速50公里
      ，然依兩車車損嚴重情形觀之，告訴人騎乘機車之車速極
      快，伊根本不及反應，無可能為閃避之措施云云。惟本件
      依卷附道路交通事故現場圖並未繪製煞車痕、刮地痕，且
      觀之現場照片亦未能看出有何明顯之煞車痕、刮地痕，無
      法以煞車距離、道路摩擦係數等數據來計算車輛之行車速
      度，且2 車發生碰撞之力量、所造成之車損程度，與2 車
      之行車速度、碰撞位置、駕駛人是否有及時採取何種避險
      措施相關，被告僅以事故發生後2 車之車損嚴重，即空言
      證人乙○○必然超速行駛云云，洵非有據。再者，本案固
      無相關煞車痕足供本院據以推算告訴人乙○○於肇事時之
      行車速度，而認定告訴人乙○○有何超速行駛之情，縱假
      設告訴人乙○○當時以時速100 公里之高速行駛，則換算
      每秒之行車距離約28公尺，參以被告在本院審理時陳稱：
      伊的視力沒有問題，當日係好天氣，視距沒有問題等語，
      可知在3 、4 秒間，證人乙○○應在其左後方約100 公尺
      處，以一般人之視距言之，在無障礙物之情形下，應可看
      到100 公尺內之車輛無礙，則被告在左迴轉時，苟有注意
      看清後方車輛，應無可能完全未發現告訴人乙○○自後方
      騎乘機車直駛而來，更何況本案並無證據證明告訴人乙○○之行車速度高達時速100 公里，若果告訴人乙○○之行
      車速度較上述假設時速為慢，被告更無可能在未發現告訴
      人乙○○之情況下，即發生碰撞，故被告以閃避不可能為
      由主張並無過失云云，尤非可採。
（三）綜上所述，本件肇事路段係屬劃有分向限制槽化線之路段
      ，本即禁止迴車，被告不僅違反前開規定，且在左迴轉時
      ，復未注意後方直行車輛，即貿然迴車，而當時路況情形
      ，依被告之智識、能力又無不能注意之情事，被告疏未注
      意，致與告訴人乙○○騎乘之機車發生碰撞而肇事，其對
      本件事故之發生自有過失，雖告訴人乙○○亦違規行駛於
      內側車道，且疏於注意同向前方被告欲左迴轉之動線，而
      採取必要之安全措施，亦同有過失，然仍無解於被告過失
      責任之成立。又被告之過失駕駛行為與告訴人乙○○、丙○○2 人之受傷間，具有相當之因果關係。從而，本件事
      證明確，被告前述過失傷害犯行，已堪認定。
三、核被告所為，係犯刑法第284 條第1 項前段之過失傷害罪。
    其以一過失行為致告訴人乙○○、丙○○2 人受傷，係一行
    為觸犯數罪名，為同種想像競合犯，應依刑法第55條規定，
    從一重處斷。再被告於犯罪未發覺前，主動向前往現場處理
    之員警承認其為肇事者，有桃園縣政府警察局道路交通事故
    肇事人自首情形紀錄表1 紙在卷可按（見同前偵卷第18頁）
    ，嗣並接受審判，爰依刑法第62條前段之規定，減輕其刑。
    原審對被告據以論罪科刑，固非無見，惟查，原審判決對於
    告訴人乙○○與有過失之情節，未於事實欄及理由欄敘明、
    採證論斷，其事實之認定尚有違誤，亦有理由不備之失，難
    謂妥適，被告指摘原審判決並未審酌告訴人同有過失之情，
    即非無據，惟被告以其無過失責任為由提起上訴，自無理由
    ，然原審判決既有上開可議之處，自屬無可維持，應由本院
    予以撤銷改判。爰審酌被告並無前科，此有臺灣高等法院被
    告前案紀錄表在卷可按，素行尚可，惟其就本件車禍事故之
    過失程度非輕，兼衡告訴人乙○○、丙○○所受傷勢情形及
    被告犯後迄未與告訴人達成和解，暨犯後猶執陳詞否認犯罪
    之犯後態度等一切情狀，量處如主文第二項所示之刑，並諭
    知易科罰金之折算標準，以示警懲。
據上論斷，應依刑事訴訟法第455 條之1 第1 項、第3 項、第36
4 條、第369 條第1 項前段、第299 條第1 項前段，刑法第284
條第1 項前段、第55條、第62條前段、第41條第1 項前段，刑法
施行法第1 條之1 第1 項、第2 項前段，判決如主文。
本案經檢察官周芝君到庭執行職務。
中    華    民    國    99    年    3     月    3     日
                      交通法庭  審判長法  官  魏于傑
                                      法  官  羅國鴻
                                      法  官  許雅婷
以上正本證明與原本無異。
不得上訴。
                                      書記官  吳玉蘭
中    華    民    國    99    年    3     月    9     日
附錄本案論罪科刑法條全文：
中華民國刑法第284條
因過失傷害人者，處6 月以下有期徒刑、拘役或5 百元以下罰金
，致重傷者，處1 年以下有期徒刑、拘役或5 百元以下罰金。
從事業務之人，因業務上之過失傷害人者，處1 年以下有期徒刑
、拘役或1 千元以下罰金，致重傷者，處 3 年以下有期徒刑、
 拘役或 2 千元以下罰金。

司法院資訊處製作；財團法人民間司法改革基金會備份。
